臺灣臺北地方法院民事判決　　　　　　　93年度訴字第4164號
　　原　　　告　甲○○
　　訴訟代理人　丁○○
　　被　　　告　丙○○
　　被　　　告　政豐通運企業股份有限公司
　　法定代理人　乙○○
　　共　　　同
　　訴訟代理人　楊思莉律師
上列當事人間請求侵權行為損害賠償事件，本院於民國94年5月5
日言詞辯論終結，判決如下：
    主  文
被告應給付原告新台幣貳拾貳萬捌仟捌佰玖拾參元，及自民國九
十三年十月二十八日起至清償日止，按週年利率百分之五計算之
利息。
原告其餘之訴駁回。
訴訟費用由被告負擔五分之一，餘由原告負擔。
    事實及理由
壹、原告主張：
一、原告為基隆市崇右技術學院之學生，被告政豐通運企業股份
    有限公司（以下簡稱政豐公司）係受託載送崇右技術學院學
    生上、下課之客車業者，被告丙○○則為受僱於政豐公司之
    大客車司機。原告於民國 92年10月6日晚上10時35分許，搭
    乘丙○○所駕駛車號CC-936號大客車，途經國道三甲公路西
    向約 700公尺處時，發生翻覆事故，致使原告受有頭部外傷
    及頸椎骨折等傷害，基於以下原因，應由被告負擔連帶賠償
    之責任：
    (一)按汽車行駛時，駕駛人應注意車前狀況及兩車併行之間隔
      ，並隨時採取必要之安全措施；汽車行駛於高速公路或設
      站管制之道路，應遵守其管制之規定，道路交通安全規則
      第94條第3項、第105條定有明文。又汽車行駛高速公路，
      應依速限標誌指示。但遇有濃霧、濃煙、強風、大雨或其
      他特殊狀況，致能見度甚低時，其時速應低於40公里或暫
      停路肩，亦有高速公路交通管制規則第 5條可資參照）。
    (二)本件事故路段位於國道三甲高速公路，事故發生當時為晚
      上10時35分許之黑夜，且為「雨勢頗大」天候，業據證人
      林素君於94年5月5日庭訊時陳明，並為被告所自認，是被
      告丙○○駕駛上開大客車行經該路段，自有遵循上揭規定
      駕駛之注意義務。
    (三)又證人林素君於上開庭期證述並表示本件事故發生時之車
      速，並未較平時未下雨時減緩，且被告所駕客車係於夜間
      9:50出發，本件事故發生時，該客車上時鐘顯示則為10:3
      0 ，與被告平時駕駛校車到達事故發生地點之時間差不多
      等語。自此可知，丙○○於本件事故發生當時之天雨氣候
      ，並未依規定減速至時速40公里以下（按本件肇事路段速
      限為時速80公里）。況被告丙○○於本件事故發生後警訊
      時，亦自陳其當時車速約時速60公里，益見被告於事故發
      生當時之駕駛行為，確有未善盡交通法規所定注意義務之
      疏失。
    (四)其次，天雨氣候本造成能見度降低及路面溼滑，因而增加
      行車危險，故上揭高速公路交通管制規則規定遇大雨天候
      應降低速度，俾適時採取必要措施，以確保行車安全。丙
      ○○為職業大客車駕駛，自有注意是項規定之能力與義務
      。本件事故係因車輛「打滑失控」所致，為被告所自陳，
      是倘被告能依規定減速，當可避免本件事故之發生，益見
      被告有未盡注意義務之疏失。
    (五)被告抗辯本件事故屬意外，委無足採：
      (1)被告辯稱事故發生係因為閃避公路上不明金屬物所致云
        云。惟查，被告無非以新聞報載之傳訛為據，實無證據
        價值，況被告所提不同剪報對於同一事故之描述，亦多
        所出入，益見新聞報載毫無作為證據資料之價值。
      (2)退步言，縱被告係為閃避不明金屬物而打滑失控翻車。
        惟本件事故發生當時為夜間、大雨能見度低之路況，倘
        被告當時依規定減速至時速40公里，當能及時為必要之
        閃避，而不致過度緊急煞車打滑失控，已如上所述。故
        不論確否有如被告所稱之不明物體，均無礙被告疏失之
        成立。
二、按受僱人因執行職務，不法侵害他人之權利者，由僱用人與
    行為人連帶負損害賠償責任，民法第188條第1項前段定有明
    文。丙○○係受政豐公司僱用之營業大客車駕駛，為被告所
    不否認，被告丙○○於執行職務時不法侵害原告身體，並使
    原告受有損害，政豐公司依上揭規定，自應對原告所遭受之
    損害，與丙○○負連帶賠償之責。
三、原告因本件車禍，受有以下合計1,249,304元之損害：
    (一)喪失或減少勞動能力：計新台幣2萬5千8百83元。
      (1)原告於碧悠電子工業股份有限公司（以下簡稱碧悠公司
        ）台北辦公室（董事長辦公室）擔任總機職務，每日平
        均工資為723元。原告因本件車禍傷害，自92年10月7日
        起至92年10月15日共住院 9日；出院後依醫師建議須配
        戴頸圈6個月（實際配帶8月餘），期間原告頸部完全無
        法活動，且頸部無法長時間支撐頭部，事實上並無法上
        班，惟原告任職之公司通融原告得減輕工作內容，僅於
        座位接聽電話，並允同意只上班半天，其他時間則由原
        告以請假方式回家休養。核算原告配帶頸圈期間共請假
        35.8日，計受有相當之工資損失25,883元（723×35.8=
        25,883.4）。
      (2)原告上開期間請假假別，雖或以公休假（即勞基法所稱
        特別休假）名義請假，惟其請假係因本件傷害休養所必
        要，蓋原告於該期間事實上已無法正常上班，已如上所
        述。又因以公休假不需扣減工資，故原告乃彈性運用請
        以公休假休息。惟倘原告保留其應有公休假，於年度終
        了可請求公司折算工資（勞基法施行細則第24條參照）
        。故原告雖以公休假休養未被扣減工資，然亦應視為有
        相當工資之損失。
    (二)增加生活上之需要部分：
      (1)醫療費用：計3千零10元。
        查原告受傷之初於萬芳醫院住院治療之費用，係由被告
        公司代為支付，並由其收取收據；嗣原告出院後如有醫
        療費用支出，即執收據交付被告請款。原告依據起訴狀
        證八醫療費用收據請求之金額計3010元，則係原告因本
        件傷害自行支出而未獲被告賠償部分，被告代為支付或
        經原告執收據向被告請款部分，係屬二事，被告主張上
        述3,010元已獲償付等語，殊有誤會。
      (2)看護費：計21萬6千元。
        按親屬間之看護，縱因出於親情而未支付該費用，然其
        所付出之勞力，顯非不能以金錢為評價，此種基於身分
        關係之恩惠，自不能加惠於加害人，而應比照一般看護
        情形，認被害人受有相當看護費之損害，命加害人賠償
        ，始符民法第193條第1項所定「增加生活上需要」之意
        旨（最高法院89年台上字第1749號判決要旨參照）。查
        原告因本件傷害需住院治療共九日，已如前所述，其間
        身體不能隨意活動而需有人照料起居，自不待言。又原
        告出院後，雖手足仍可活動，然因受傷部位為頸椎，如
        稍不慎即有併發四肢癱瘓之危險，故醫師指示須以頸圈
        固定頸部，其間 6個月原告頸部完全無法活動，無法完
        全自理生活起居顯而易見。又原告配帶頸圈期間係由其
        母親照料起居盥洗、穿衣等活動。原告實際上雖無看護
        費用支出，然依上揭最高法院見解，應認原告於住院及
        出院後以頸圈固定頸部期間（計6月又9天），受有相當
        於看護費之損害。經查，一般看護費用行情全日班為每
        日2千元，日班或夜班為每日 1千1百元。原告住院期為
        傷害較重時期，需由家屬日、夜輪流照顧，是以全日班
        每日2千元之看護費用行情計算，原告於住院期間計有1
        萬8千元之看護費用損害（2,000×9=18,000）。嗣原告
        出院以頸圈固定頸部之 6個月期間，於睡眠以外之時間
        ，並需由家屬照料生活起居，是以日班每天1千1百元之
        看護費用行情計算，原告於該療養期間計有 19萬8千元
        之看護費用損害 ( 1,100×6×30=198,000)。從而，原
        告因本件傷害所受之看護費用損害，計有21萬6千元（
        18,000+198,000=216,000）。被告辯稱原告既可上班、
        上課，即無他人照料必要云云。惟查，原告傷害為頸椎
        骨折，以其頸部完全無法活動之情，客觀上已足認喪失
        部分勞動能力及自理生活起居之完全能力。因原告身負
        經濟壓力，且經任職之公司通容允許從事接聽電話簡單
        工作，並只上班半天，且上課亦無須活動頸部，故仍勉
        強為之。惟原告因頸部無法活動，每日盥洗、穿衣等事
        項，仍需他人協助，自不待言。被告所辯有違事理，委
        無足採。
      (3)交通費及其他必要支出：計4千4百10元。
      　查原告向來係以公共汽車為交通工具，然因本件事故受
        害應避免激烈運動，則除有人協助，避免搭乘擁擠之交
        通工具實屬必要。查原告於配帶頸圈期間於赴醫院複診
        或其他必要之外出時，均不得不搭乘計程車，致增加平
        時所無之交通費用。另原告以頸圈固定頸部期間，頸部
        不能活動，係經醫師建議以平躺方式洗頭，故原告赴美
        髮院利用其可資平躺之設備委由他人代為洗頭，故因而
        增加洗髮費用。計原告因本件傷害配帶頸圈期間，必須
        額外支出交通費2千6百元及洗頭費用1千8百10元，兩項
        費用合計4千4百10元（2,600+1810=4,410）。
    (三)精神慰撫金：
      查原告車禍受傷時僅21歲，正值青春年少之際，詎突遭鉅
      變，頸部骨折傷害雖稍有癒合，但已無法完全回覆至傷害
      前之健康狀態，迄今仍必須隨時注意避免劇烈運動，並有
      頭暈、頭痛等難以痊癒後遺症，顯已影響原告終生之正常
      活動，美好年華就此受限。又原告經濟狀況並非寬裕，猶
      須半工半讀貼補家用，而政豐公司為一營利事業單位，實
      收資本額高達1千6百萬元，爰請求被告賠償 1百萬元之非
      財產上損害。
四、聲明：(一)被告應連帶給付原告124萬9千3百零4元，及其中12
    4萬2千6百52元自本起訴狀繕本送達翌日起，其中 6千6百52
    元自民國94年5月5日起至清償日止，均按年息百分之 5計算
    之利息。(二)訴訟費用由被告連帶負擔。
貳、被告主張：
一、本件車禍事故，實係肇因於意外，而非丙○○之過失所致：
    (一)按 92年10月6日夜間10時30分左右，被告丙○○駕駛之崇
      右技術學院夜間部之學生專車，在行駛於北二高台北聯絡
      道之木柵隧道中時，驟然發現前方有一不明金屬條自路邊
      向路中間方向橫出，為閃避該物，即將方向盤左轉，因當
      時下雨，路面摩擦力小，客車因而打滑失控而翻覆。
    (二)據 92年10月7日聯合報Ａ8版記載，當時坐在第2排，亦於
      車禍中受傷之陳怡禧老師曾表示：「因快到出事地點時，
      突然有一條像鐵鍊的長型物勾到車子底盤，司機為了閃避
      ，就把方向盤向左打，一打就往左邊翻覆了。她說，當時
      她坐在第 2排，就在司機的後方，所以看得很清楚」。而
      經記者採訪警方所得之結果，警方認為陳怡禧老師所指者
      ，應為隧道護欄之鐵片（因先前該處亦有發生車禍事故，
      護欄鐵片遭撞而橫出路面）。
    (三)此外， 92年10月7日中國時報Ａ10版亦報導：當時一名受
      傷之何姓學生也表示：「當時車子一出隧道口，司機因突
      然見到一根繩子，猛踩煞車，車子因此打滑，整個橫躺在
      中間分隔島上」。前開報導，對於事故發生經過之陳述相
      當一致，都是司機於行駛中突然發現路上有異物，為閃避
      該物不及，加上天雨路滑，方發生此意外事故。本件司機
      丙○○當日並無酒駕或超速或任何違規之情事，自難謂其
      就此為有過失。事實上，於系爭事故發生，現場狀況排除
      一個小時，同一地點也又發生卡車翻覆事故。足證本件事
      故之發生，當時、當地之天候、路況、地點方為肇致車輛
      陸續在同一地點發生事故之原因。
    (四)本件原告全無舉證，即空言指摘駕駛丙○○於本件有所謂
      「操作不當」之情，其主張自非可採。至原告所提之「交
      通事故證明書」，其上已明載：「本證明書僅供證明當事
      人確係發生交通事故之用，不作肇事原因分析、鑑定、財
      損估計或其他用途」，從而原告援之為事故原因之證明，
      即非有理。綜上所陳，原告指丙○○於本件為有過失，故
      被告等應連帶負侵權責任，即非有據。
二、本件事故並非因駕駛丙○○之故意、過失不法行為所致，自
    難責令其負損害賠償之責：
    (一)按本件大客車翻覆之事故，乃因駕駛欲閃避向外側車道傾
      倒之金屬護欄，致車輛打滑失控為其肇因，已如前述，並
      有「國道公路警察局任務編組第 9隊木柵分隊道路交通事
      故肇因研判表」之「肇因研判」欄之記載可稽。查相關卷
      證並無隻字提及駕駛丙○○有何違規事由。且查丙○○於
      當時亦無飲酒駕車之情。而侵權行為之損害賠償請求，須
      由請求人就行為人之故意、過失不法行為負舉證之責。而
      在本件，原告並未就此提出任何證明，僅以結果推論被告
      之過失，於法自有未合。
    (二)另原告雖又稱丙○○有違反高速公路交通管制規則第 5條
      第 1項所定：「按汽車行駛高速公路，應依速限標誌指示
      。但遇有濃霧、煙霧、強風、大雨或其他特殊路況，致能
      見度甚低時，其時速應低於40公里或暫停路肩」之情。惟
      查，依該條規定，並非凡於高速公路遇大雨，皆須將車輛
      減低至40公里或將車輛暫停路肩。依前開規定，必須大雨
      導致「能見度甚低時」，方有該條情形之適用。否則，將
      發生一下大雨高速公路即塞車或成為大型停車場之現象，
      自不待言。而本件事故發生當時，雖然下雨，但「路況良
      好」並無該條所定「能見度甚低」之情形。此為原告於92
      年10月7日之偵訊筆錄自承。
    (三)且事故發生時，系爭大客車乃行駛於隧道中，並非行駛於
      大雨中，該車是於為閃避突出之金屬護欄而打滑後，方衝
      出隧道口翻車肇事，此亦有原告於前揭筆錄之陳述可稽。
      則前揭規定（須具備車輛行駛於大雨中且能見度甚低之條
      件）於本件事故發生時之情形，並無適用之餘地。況於肇
      事時，丙○○所駕之大客車乃行駛於外側車道，且有開頭
      燈，並以60公里之時速減速行駛（北二高於該路段之速限
      為每小時 110公里），並無何違規之情節，亦有丙○○於
      92年 10月7日之調查筆錄為證，此觀前開高速公路警察局
      之「肇事原因研判」並無司機違規之記載自明。原告並無
      具體證明，僅空言指摘駕駛丙○○於本件事故之發生有違
      反前揭規定之過失，自非有理。
    (四)另證人林素君雖陳稱系爭車輛於肇事時並未減速，惟證人
      自承事故發生時，其正與友人聊天，並未注意當時情況，
      則又如何會注意當時車速如何？足見前開陳述僅為其個人
      之臆測或猜想，自難作為丙○○違規之證明。況倘丙○○
      當日有超速違規之情，則高速公路警察局於前開肇事原因
      研判中必會有所記錄，惟非但前開肇事原因研判無此紀錄
      ，且於鈞院向國道高速公路警察局調閱之相關傷者之偵詢
      筆錄，亦無一人言及該駕駛有何違規之情。傷者郭漢仁甚
      且明白陳述：校車出發後，行車「一路正常，無異狀」等
      語，足證丙○○確無原告所指違規之情。
    (五)事實上，本件實是因國道高速公路局放任護欄鋼片突出於
      車道，而怠於修復，又未設立警告標誌，管理顯有欠缺所
      致，原告應向高公局依國家賠償法申請賠償方為正辦，原
      告向被告等追索高額賠償，自非適法。
三、退萬步言，縱認被告有責，原告之請求金額，亦非合理：
    (一)喪失或減少勞動能力部分：
      (1)原告謂其係於碧悠電子工業股份有限公司（以下稱「碧
        悠公司」）擔任總機，因住院、修養及赴醫院回診，共
        須請假 26.64小時，故請求因受傷而減少勞動能力損失
        1萬9千2百32元。
      (2)惟查，原告所提之「請假時數清單」，所載之工作單位
        卻為「董事長室」，而非「總機」，二者顯不相符，且
        其上亦無公司用印，被告自有理由否認該文件之形式、
        實質之真正。另查，該「請假時數清單」所載之「病假
        」時數合計不超過20 .1 日，原告主張26.6日，不知所
        據為何？此外，原告亦未證明前開病假（除 92年10月7
        日至 92年10月15日住院之9日期間）與本事故有關，（
        按醫囑須配戴頸圈6個月以為固定，並不代表6個月內所
        請病假都與本件事故相關）。承上，於原告具體舉證前
        述事實前，被告謹此否認其主張之真正。
      (3)另原告於94年5月5日庭期擴張此部分之請求，主張「公
        休假」及「補假」期間之工資損失，亦應計入喪失或減
        少勞動能力之損失。惟查，原告自承「公休假」及「補
        假」期間請假，事實上無須扣減工資，換言之，其於此
        期間，並未受有所謂「喪失或減少勞動能力之損失」，
        則其以「公休假」及「補假」合計共116小時（折14.5
        日）用以作為其本項請求之依據，即非有理。
      (4)退萬步言，縱認原告所提「請假時數清單」為可採，且
        假設其上所載「病假」亦為與本件事故有關（惟被告仍
        否認之），則該病假時數合計不過20.1日，則於此期間
        所受之喪失或減少勞動能力損失亦為1萬4千5百32元3角
        ，逾此部分，即非有理。
    (二)增加生活上需要部分：
      (1)被告政豐公司，基於道義並慮及與學校之情誼，於事故
        發生後已預先補助原告醫療費不下 3萬多元，全數已逾
        原告之醫療費用總數。則原告另請求醫療費用 3千零10
        元，自非有理。
      (2)原告為頸部受傷，其於住院及返家修養期間，是否生活
        難以完全自理，而需人全日看護，全未見其舉證以實其
        說，況自證六號以觀，原告顯於92年10月31日即已銷假
        上班。其既已可自行上下班，顯無不能生活自理之情。
        另參諸原告事實上並無支出看護費用之情，則其請求 6
        個月又9天，合計共21萬6千元之看護費用損失，自非有
        理。
      (3)原告於92年10月31日即已搭乘校車返校上課，恢復上班
        ，並無其所陳，無法再搭乘公共汽車或行走於人潮較多
        場所之情，況其所附單據全無記載日期，如何證明其為
        生活所必要增加之車資？
      (4)以頸圈固定頸部，旨在減輕原告頸椎持續負載頭部重量
        之壓力，以助其早日復原，並非於頸圈固定頸部期間，
        原告頸部皆不能活動。原告請求其配帶頸圈期間之洗頭
        費用，首應證明其於此期間有委託他人代為洗頭之必要
        。此外，縱認確有此需要，亦以「必要」之範圍為限，
        則依其單據所示，「洗頭」項目之費用每次為 150元，
        其餘非必要費用，自不應令被告等負擔。
    (三)慰撫金之部分：
      (1)原告雖受有頸部骨折之傷害，惟復原狀況良好，不到 1
        個月內即已返校上課及回復上班。原告雖謂其終生日常
        活動能力將受此影響，惟未見其提出醫院之證明，以實
        其說。此外，被告丙○○於事故發生後，天天前往醫院
        探視學生，並儘可能協助照料。被告政豐公司於事故發
        生後，亦至醫院慰問學生及家屬，除致贈慰問金外，並
        允為學生支付醫療費用，從未推諉。原告指摘被告推諉
        卸責，並非實情。而被告前曾對原告表示，除醫療費用
        外，基於道義，願再支付10萬元慰撫金予原告，惟為原
        告所拒。
      (2)原告雖又援國泰綜合醫院之診斷證明書，作為其主張終
        生日常生活皆將因本事故受影響之依據。惟查93年1 月
        9日診斷證明書，乃記載：(1)頭部外傷；(2)第6、7節頸
        椎後突骨折，並記載：「患者頭部外傷，會有頭痛、頭
        暈之後遺症，並建議繼續門診追蹤治療」等醫囑，但94
        年4月19日之診斷證明書則記載病名為「陳舊性第7頸椎
        後突骨折」，於94年3月22日及94年4月19日門診後，認
        原告日後只須「避免劇烈運動」，已無後遺症之記載，
        亦無日後須繼續門診追蹤治療之醫囑。足見其頭部外傷
        及第六節頸椎後突骨折業經治癒，應不致會有頭部外傷
        所致之頭痛、頭暈後遺症。日後須注意者，則為宜「避
        免劇烈運動」。換言之，前開診斷書自難證明原告所謂
        「將影響、傷害其終生健康」之主張。自醫囑以觀，難
        認有何終生影響日常生活之後遺症；原告請求被告支付
        高達新台幣1百萬元之慰問金，實屬過高。
四、聲明：(一)原告之訴及假執行聲請駁回。(二)訴訟費用由原告負
    擔。
參、兩造不爭執之事實
一、原告為崇右技術學院之學生，政豐公司係受託載送崇右技術
    學院學生上、下課之大客車業者，丙○○則為受僱於政豐公
    司之大客車司機。
二、原告於 92年10月6日晚上10時35分許，搭乘丙○○所駕駛車
    號CC-936號大客車，途經國道三甲公路西向約 700公尺處時
    ，發生翻覆事故，原告因此受有頭部外傷及頸椎骨折等傷害
    。
肆、得心證之理由：
本件兩造所爭執之處，應在於被告對於原告因系爭車禍所遭受之
損失，是否應負擔連帶賠償責任？原告因系爭車禍所遭受損失之
金額如何？
一、按「汽車、機車或其他非依軌道行駛之動力車輛，在使用中
    加損害於他人者，駕駛人應賠償因此所生之損害。但於防止
    損害之發生，已盡相當之注意者，不在此限。」，民法第19
    1條之2定有明文；是汽車、機車駕駛人因使用該等動力車輛
    造成他人損害，自須舉證自己已經盡到注意義務而無過失，
    始得免除侵權行為之損害賠償責任。次按受僱人因執行職務
    ，不法侵害他人之權利者，由僱用人與行為人連帶負損害賠
    償責任，民法第188條第1項前段亦有明確規定。本件原告為
    崇右技術學院之學生，政豐公司係受託載送崇右技術學院學
    生上、下課之客車業者，丙○○則為受僱於政豐公司之大客
    車司機，及原告於搭乘丙○○所駕駛CC-936號大客車下課時
    ，因該大客車翻覆而受有頭部外傷及頸椎骨折等傷害之事實
    ，均為兩造所不爭執；則揆諸上開規定，自應由被告舉證證
    明丙○○就所駕駛大客車翻覆而造成原告傷害之行為已盡注
    意義務而無過失，被告始得免負原告因此所受損害之連帶賠
    償責任。經查，被告主張丙○○所駕駛大客車行經北二高台
    北聯絡道之木柵隧道內時，發現前方有一不明金屬條自路邊
    向路中間方向橫出，為閃避該物，將方向盤左轉，因當時下
    雨，路面摩擦力小，客車因而打滑失控而翻覆等情，有道路
    交通事故現場圖（載有：「經初步研判 A車因欲閃避外側損
    壞之護欄，煞車打滑失控，往內側偏滑，左前車頭碰撞隧道
    外鍍鋅鋼網，再左側車身撞倒禁止迴轉標誌牌後，車輪側翻
    於內側車道及迴轉道而肇事」等語）、道路交通事故肇因研
    判表（載有：「第一當事人駕駛因閃避打滑而失控肇事」等
    語）、道路交通事故調查報告表(一)（載有：「天候：雨」、
    「障礙物：其他障礙物」等情）、丙○○調查筆錄（載有：
    「車進入隧道後，我發覺外側不銹鋼金屬護欄略往車道倒，
    我立刻踩煞車，踩煞車時感覺煞車打滑，車輛往內側車道偏
    滑，車輛失控後，左前車頭碰撞隧道外左側鍍鋅鋼網，我再
    將車方向盤往右控制，但車輛無法控制，結果車輛左側車身
    再撞倒禁止迴轉標誌牌後，車輛傾斜側翻於內側車道肇事」
    等語）、現場照片14張等附卷可稽，固堪信為真實。惟自上
    開被告所主張系爭事故發生之情形觀之，上開隧道內之護欄
    略往車道方向傾斜之情形既係原已存在，丙○○身為搭載學
    生之職業大客車駕駛人，若非駕車時未注意車前狀況，而未
    即時發現此項障礙，或未於天雨路滑之環境減速行駛，而無
    法以緩慢減速、變換車道之方式迴避障礙，導致於高速行駛
    之濕滑路面煞車而發生打滑、失控結果，系爭事故亦不致發
    生，是依據被告所提出之主張及證據，尚不足以使本院產生
    丙○○於系爭事故之發生，已盡注意義務而無過失之心證。
    則揆諸前揭說明，原告因系爭事故所生之損害，自應由被告
    復連帶賠償責任。
二、從而原告依據侵權行為之法律關係，請求被告連帶賠償原告
    因系爭事故所受之損害，應屬可採，茲就原告所受損害之金
    額核定如下：
    (一)勞動能力減少部分：
      (1)原告主張其於碧悠公司台北辦公室（董事長辦公室）擔
        任總機職務，每日平均工資為 723元，因本件車禍受傷
        ，自92年10月7日起至92年10月15日共住院9日，出院後
        依醫師建議須配戴頸圈6個月（實際配帶8月餘），期間
        頸部完全無法活動且無法長時間支撐頭部，碧悠公司通
        融原告得減輕工作內容，同意原告每日僅須上班半天，
        其他時間則由原告以請假方式處理，原告因此共請假35
        .8 日，計受有勞動能力減少損失25,883元（723×35.8
        = 25,883.4）等情，業據提出各類所得扣繳暨免扣繳憑
        單影本1紙、請假單影本37件、萬芳醫院 92年10月15日
        乙種診斷證明書影本一紙（載有：「頸部外傷併頸椎外
        傷」、「病患於92年10月7日住院，於 92年10月15日出
        院」等語）、國泰綜合醫院92年11月18日診斷證明書影
        本一紙（載有：「頸椎第6、7節後突骨折」、「醫師囑
        言：1.頸部戴頸圈固定 6個月。2.繼續門診治療。」等
        語）附卷可稽；本院核諸原告因系爭車禍導致頸部骨折
        ，須長期佩帶頸圈固定，其以每日上班半日之方式休養
        傷勢，應屬合理，是原告為療養其因系爭車禍所受傷害
        ，請假而減少之上班時間，不論其基於維護自己權益而
        向公司請假之名目為何，均應認為係其因系爭車禍所造
        成之勞動能力減少損失，原告依據此等請假之日數35.8
        日，乘以其日薪 723元計算勞動能力減少之損失，應屬
        可採。從而原告請求被告連帶給付 25883元之勞動能力
        減少損失，為有理由，應予准許。
    (二)增加生活上之需要部分：
      (1)醫療費用部分：
        原告主張其受傷之初於萬芳醫院住院治療之費用，係由
        政豐公司代為支付，並由其收取收據，嗣原告出院後如
        有醫療費用支出，即執收據交付被告請款；至於原告於
        本件訴訟請求之醫療費用3010元，則係原告因本件傷害
        自行支出，而尚未獲被告賠償部分等情，業據提出國泰
        綜合醫院醫療費用收據影本一紙在卷足據。被告就此抗
        辯此項費用已經政豐公司賠償原告，未能提出任何證據
        以實其說，顯非可採。是原告請求被告連帶賠償醫療費
        用3010元，為有理由，應予准許。
      (2)看護費用部分：
        按「損害賠償，除法律另有規定或契約另有訂定外，應
        以填補債權人所受損害及所失利益為限。」，民法第21
        6 條第一項定有明文。本件原告請求被告連帶給付之看
        護費用，乃原告自93年10月7日至同月15日住院9日期間
        ，及自93年10月16日起算6個月至94年4月15日止，因佩
        帶頸圈生活不便期間，需要家屬照顧之費用，而非主張
        原告因系爭車禍所受傷勢導致日後特定期間生活不便，
        將因僱請他人看護增加生活上之支出，而請求本院就其
        所增加「將來」生活上之需要，判令被告連帶負擔賠償
        責任。則原告此部份所主張「生活上增加之需要」，既
        均係發生於本件言詞辯論終結日期之前之損失，揆諸前
        揭規定，原告自須舉證證明確實已經有所稱「生活上增
        加之支出」發生，始得請求被告賠償此等損害。經查，
        原告請求被告連帶賠償上揭6個月又9日之看護費用，未
        指出其有何因系爭車禍所導致支付看護費用之生活增加
        支出，是揆諸前揭說明，其徒以一般看護費用行情套用
        於上開住院及佩帶頸圈時間，抽象推論自己於上開期間
        受有相當於看護費之損害，而請求被告連帶賠償以此方
        式計算之「看護費用」 21萬6千元，自無理由，應予駁
        回。
      (3)計程車費部分：
      　原告主張其因本件事故所受傷勢，必須避免激烈運動，
        避免搭乘擁擠之交通工具，改搭計程車，實屬必要，其
        於配帶頸圈期間，於赴醫院複診或其他必要之外出時，
        均不得不搭乘計程車，致增加平時所無之交通費用2千6
        百元等情，雖據提出計程車收據影本17件在卷可稽；然
        不僅原告並未具體敘明其係於何時、因何事由、搭乘計
        程車至何處，且觀諸該17張計程車收據，並均未記載抬
        頭、日期或地點，則究竟該等計程車收據是否原告本人
        搭乘計程車所取得、原告係於何時搭乘計程車至何處，
        及原告何以搭乘計程車至該處等，攸關該等計程車費用
        是否原告因系爭車禍所受損害之事實，均仍屬不明。是
        自不得僅以卷附之計程車收據影本，認定原告確有因系
        爭車禍受到增加該等計程車費用支出之損害。從而原告
        請求被告連帶賠償計程車費2600元部分，亦無理由，應
        予駁回。
      (4)洗髮費用部分：
        原告主張其以頸圈固定頸部期間，頸部不能活動，經醫
        師建議以平躺方式洗頭，故原告赴美髮院利用其可資平
        躺之設備，委由他人代為洗頭，因而增加洗髮費用1千8
        百10元等情，雖據提出相關支出證明、消費紀錄、收據
        、估價單等10件附卷可稽。然不僅上開單據均未記載抬
        頭，而無法辨別是否原告消費所為之支出；且衡諸前往
        美容院支付費用委請他人洗髮，本係我國婦女普遍可見
        之消費行為，觀之原告於佩帶頸圈期間，尚能前往公司
        上班之情形，於其未能提出證據證明佩帶頸圈期間，確
        實無法自己洗髮之情形下，自不能逕認其於佩帶頸圈 6
        個月期間至美容院洗髮10次之支出，係其因系爭車禍所
        增加之生活上需要。是原告請求被告連帶賠償前開洗髮
        費用1810元，亦無理由，應予駁回。
    (三)精神慰撫金部分：
      本院審酌原告因系爭車禍受傷時年僅21歲，為半工半讀之
      學子，每月收入僅一萬多元，經濟狀況並非富裕，因此車
      禍導致頸部骨折，住院9日，佩帶頸圈6個月，生活上造成
      許多不便，及丙○○為職業大客車駕駛人，政豐公司為一
      實收資本額1千6百萬元之股份有限公司等情，認為被告應
      連帶賠償原告之精神慰撫金，以20萬元為適當；原告請求
      被告連帶賠償精神慰撫金 100萬元，於20萬元之範圍內為
      有理由，應予准許，超過20萬元部分，為無理由，應予駁
      回。
三、綜上所述，原告依據侵權行為之法律關係，請求被告連帶賠
    償(一)勞動能力減少損失 25883元，(二)醫療費用3010元，(三)精
    神慰撫金20萬元部分，合計228893元，及自起訴狀繕本送達
    之翌日即93年10月28日起至清償日止，按法定利率即周年利
    率百分之 5計算之利息部分，為有理由，應予准許。逾此部
    分之請求則無理由，應予駁回。
四、本案事證已臻明確，兩造其餘主張陳述及所提之證據，均毋
    庸再予審酌，附此敘明。
五、據上論結，本件原告之訴一部為有理由，一部為無理由，依
    民事訴訟法第79條、第85條第2項，判決如主文。
中　　華　　民　　國　 　94　　年　　5　  月　　19　　日
                         民事第二庭  法  官  楊代華
以上正本係照原本作成。
如對本判決上訴，須於判決送達後20日內向本院提出上訴狀。
中　　華　　民　　國　 　94　　年　　5　  月　　19　　日
                                 法院書記官  劉碧輝
